臺灣高等法院臺中分院刑事判決　　　　　　　　　九十一年度上訴字第八六五號
　　上　訴　人
　　即　　　告　甲○○
右列上訴人因偽造文書等案件，不服台灣彰化地方法院八十九年度訴字第三八二號中
華民國九十年十一月七日第一審判決（起訴案號：台灣彰化地方法院檢察署八十九年
度偵字第二一七九號；送併案案號：同署八十九年度偵字第三三六二號、台灣台北地
方法院檢察署八十九年度偵字第九一八九號）提起上訴，本院判決如左：
    主      文
上訴駁回。
    事      實
一、甲○○曾因違反麻醉藥品管理條例案件，經台灣板橋地方法院判決有期徒刑六月
    確定，於民國（下同）八十四年一月二十六日執行完畢。其仍不知警惕，因其子
    染病，屢住醫院治療，需錢不貲，竟與其妻郭慧怡（已經判決科處有期徒刑一年
    二月，緩刑五年確定）二人基於概括之犯意；或另夥同蘇國興、李昆憲，連續於
    附表所示時、地，或持甲○○、郭慧怡共同基於意圖自已不法之所有，於八十八
    年至八十九年二月間某日，在台北縣新莊市所拾獲，而予以侵占之丙○○、蔡淑
    玲、廖文榆之身分證；或持蘇國興所交付以換貼郭慧怡照片所變造之黃燕玲之身
    分證，以附表所示之方法，詐欺己○○等人之財物（詳細如附表所示），其中附
    表編號十二至十五之犯罪行為中，甲○○、郭慧怡夫婦更基於犯意之聯絡，在當
    票上偽造丙○○、蔡淑玲署押，並行使之，足生損害於丙○○、蔡淑玲二人。嗣
    於同年三月十五日下午五時許，在彰化縣彰化市○○路○段一一三號「福祥當鋪
    」，以相同手法向癸○○詐騙時（即編號十八號所示），為警當場查獲，並循線
    於同年月十六日上午十一時十分許，在彰化縣彰化市○○路二五七號查獲郭慧怡
    ，而扣得甲○○所有之鍍金項鍊六條、鍍金鍊子九條。
二、案經彰化縣警察局彰化分局報請臺灣彰化地方法院檢察署檢察官偵查起訴。
    理      由
一、上訴人即被告甲○○（下稱被告）雖未於本院調查及審理時到庭，惟右揭犯罪事
    實，業據及同案被告郭慧怡於偵審中，供承不諱，非但互核一致，且與被害人唐
    海龍、己○○、子○○、壬○○、丁○○、乙○○、辛○○、戊○○、癸○○、
    許春匹、丙○○及蔡淑玲指述情節相符，且有贓物認領保管單二紙、當票六紙附
    卷可稽，復有扣案之鍍金項鍊六條、鍍金鍊子九條在卷可資佐證，顯見被告與同
    案被告郭慧怡二人之自白與事實相符，堪以採信。本件事證明確，被告之犯行，
    洵堪認定。
二、核被告拾獲他人身分證而予以侵占之行為，係犯刑法第三百三十七條之侵占遺失
    物罪；冒他人名義偽簽署押於當票，並持以行使該當票之行為，係犯刑法第二百
    十六條、第二百十條行使偽造私文書，被告於當票上偽造署押之行為係偽造私文
    書之部分行為，而其偽造後持以行使，偽造之低度行為為行使之高度行為所吸收
    ，均不另論罪；行使持蘇國興所交付以換貼郭慧怡照片所變造之黃燕玲之身分證
    之行為，係犯刑法第二百十六條、第二百十二條之行使變造特種文書罪；以鍍金
    假金飾向典舖詐典得現金之行為，係犯刑法第三百三十九條第一項之詐欺取財罪
    ；而以前該方法詐騙但未取財物之行為，係犯刑法第三百三十九條第三項、第一
    項之詐欺取財未遂罪。前開犯罪事實中，原起訴書所漏列部分，與已起訴部分，
    有裁判上一罪之關係，為起訴效力所及，本院自得併予審理。被告與同案被告郭
    慧怡及蘇國興、李昆憲之間，就附表編號一至十八號所示犯罪行為，各就其參與
    之犯行部分，有犯意聯絡與行為分擔，為共同正犯。被告所犯多次侵占遺失物；
    多次行使偽造私文書；多次詐欺取財（含既遂、未遂），均時間緊接，犯罪構成
    要件相同，顯係基於概括犯意為之，俱為連續犯，各依法以一罪（其中詐欺取財
    既遂、未遂部分，從詐欺取財既遂論）並加重其刑。被告所犯上開侵占遺失物、
    行使偽造私文書、詐欺取財、（含既遂、未遂）、行使變造特種文書罪，有方法
    結果關係，依牽連犯之規定，從一重之行使偽造私文書罪論處。被告曾因違反麻
    醉藥品管理條例案件，經台灣板橋地方法院判決有期徒刑六月確定，於八十四年
    一月二十六日執行完畢，有台灣彰化地方法院檢察署刑案資料查註紀錄表及本院
    被告全國前案紀錄表在卷可稽，其於五年以內再犯本案有期徒刑以上之罪，係屬
    累犯，依法應加重其刑（其中關於連續犯部分，應遞予加重其刑）。原審據上述
    理由，適用刑法第二十八條、第五十六條、第二百十六條、第二百十條、第二百
    十二條、第二百十九條、第三百三十七條、第三百三十九條第一項、第三項、第
    一項、第四十七條、第五十五條、第三十八條第一項第二款，罰金罰鍰提高標準
    條例第一條前段，並審酌被告素行、犯罪目的、手段、方法、所生之危害及犯罪
    後之態度等一切情狀，量處被告有期徒刑一年六月之刑。就同案被告郭慧怡部分
    ，敘明非但前未曾受有期徒刑以上刑之宣告，此有臺灣彰化地方法院檢察署刑案
    資料查註紀錄表一紙在卷可稽，且其子患有唐氏症等疾，有國立臺灣大學醫學院
    附設醫院所具之診斷書可憑，若其入獄監禁，則其子將乏照料，況其經此教訓，
    應知警惕而無再犯之虞，所宣告之刑，認以暫不執行為適當，併予宣告緩刑五年
    ，以勵自新，被告部分則未予宣告緩刑。另如附表編號十三號至十五號所示當票
    上偽造之「丙○○」「蔡淑玲」之署押，依刑法第二百十九條宣告沒收；扣案之
    鍍金項鍊六條、鍍金鍊子九條，為被告所有供本件犯罪所用之物，業據被告供承
    在卷，併依法予以宣告沒收。經核其認事用法俱無不合，量刑亦稱允適，被告提
    起上訴惟未陳明上訴理由，應予駁回其上訴。
三、被告經合法傳喚，無正當理由不到庭，爰不待其陳述逕行判決。
據上論斷，應依刑事訴訟法第三百七十一條、第三百六十八條，判決如主文。
本案經檢察官庚○○到庭執行職務。
中      華      民      國      九十一  年      八      月      二十一  日
                    台灣高等法院台中分院刑事第七庭
                                      審判長法　官　林  榮  龍
                                            法　官　黃　日　隆
                                            法　官　江　錫　麟
右正本證明與原本無異。
如不服本判決應於收受送達後十日內向本院提出上訴書狀，其未敘述上訴之理由者並
得於提起上訴後十日內向本院補提理由書（均須按他造當事人之人數附繕本）。
                                            書記官　陳  振　海
中      華      民      國      九十一  年      八      月      二十六  日
                                                                        Ａ
